【裁判字號】    95,上訴,439
【裁判日期】    950519
【裁判案由】    違反毒品危害防制條例
【裁判全文】
臺灣高等法院高雄分院刑事判決         95年度上訴字第439號
上  訴  人  臺灣高雄地方法院檢察署檢察官
被      告  甲○○
上列上訴人因被告違反毒品危害防制條例案件，不服臺灣高雄地
方法院95年度訴字第82號中華民國95年1 月26日刑事判決（臺灣
高雄地方法院檢察署94年度毒偵字第9686號），提起上訴，本院
判決如下：
    主  文
原判決撤銷，發回臺灣高雄地方法院。
    理  由
一、本件公訴意旨略以：被告甲○○前於民國92年間因違反毒品
    危害防制條例案件，經原審法院裁定送強制戒治，並經臺灣
    高雄地方法院檢察署檢察官提起公訴，由原審法院判處有期
    徒刑1 年確定，於94年3 月14日縮短刑期假釋出監，交付保
    護管束，於94年5 月29日假釋期滿未經撤銷，視為執行完畢
    ；強制戒治執行至93年1 月9 日期滿執行完畢釋放。詎甲○
    ○猶不知悔改，在前開強制戒治執行完畢釋放後5 年內，復
    基於施用第一級毒品海洛因之犯意，於94年11月10日下午6
    時35分許回溯24小時內之某時，在不詳地點，施用第一級毒
    品海洛因1 次，嗣經警於同日在高雄市○○區○○街43巷71
    弄13號之空屋內查獲，並扣得第一級毒品海洛因2 小包（共
    毛重2.37公克），因認被告涉犯毒品危害防制條例第10條第
    1 項之施用第一級毒品罪嫌等情。
二、按毒品危害防制條例於民國92年7 月9 日修正公布，自93年
    1 月9 日施行，其中第20條、第23條將施用毒品之刑事處遇
    程序，區分為「初犯」及「5 年內再犯」、「5 年後再犯」
    。依其立法理由之說明：「初犯」，經觀察、勒戒或強制戒
    治後，應為不起訴處分或不付審理之裁定；經觀察、勒戒或
    強制戒治執行完畢釋放後，「5 年內再犯」者，因其再犯率
    甚高，原實施之觀察、勒戒及強制戒治既已無法收其實效，
    爰依法追訴或裁定交付審理。至於經觀察、勒戒或強制戒治
    執行完畢釋放後，「5 年後再犯」者，前所實施之觀察、勒
    戒或強制戒治已足以遮斷其施用毒品之毒癮，為期自新及協
    助其斷除毒癮，仍適用「初犯」規定，先經觀察、勒戒或強
    制戒治之程序。從而依修正後之規定，僅限於「初犯」及「
    5 年後再犯」二種情形，始應先經觀察、勒戒或強制戒治程
    序。倘被告於5 年內已再犯，經依法追訴處罰，縱其第3 次
    （或第3 次以上）再度施用毒品之時間，在初犯經觀察、勒
    戒或強制戒治執行完畢釋放5 年以後，已不合於「5 年後再
    犯」之規定，且因已於「5 年內再犯」，顯見其再犯率甚高
    ，原實施觀察、勒戒或強制戒治，已無法收其實效，即應依
    該條例第10條處罰，合先敘明。
三、本件被告甲○○前因施用第一級毒品案件，經臺灣高雄地方
    法院檢察署檢察官提起公訴，嗣原審法院裁定送勒戒處所觀
    察、勒戒後，認有繼續施用毒品之傾向，再以裁定令入戒治
    處所施以強制戒治1 年，嗣屆滿3 月其成效評定為合格，無
    繼續戒治之必要，經原審法院裁定停止戒治，所餘戒治期間
    付保護管束，而於87年12月2 日釋放出所，嗣於88年8 月2
    日保護管束期滿未經撤銷視為戒治期滿，並由原審法院於88
    年9 月9 日以87年度訴字第766 號為免刑之判決在案；又因
    施用第一級、第二級毒品案件，經原審法院裁定令入戒治處
    所施以強制戒治1 年，92年10月8 日入所執行後，於93 年1
    月9 日因毒品危害防制條例修正施行而釋放出所，另行接續
    執行其他有期徒刑，刑案部分則經原審法院於92年10月31日
    以92年度訴字第2327號判決處有期徒刑8 月、6 月，應執行
    有期徒刑1 年在案，該徒刑執行後於94年5 月9 日縮短刑期
    假釋期滿以已執行完畢論等情節，有臺灣高等法院被告前案
    紀錄表、臺灣高等法院在監在押全國紀錄表、原審法院92年
    度訴字第2327號判決書附卷可按；則被告於5 年內已再犯，
    經依法追訴處罰，雖其於94年11月10日下午6 時35分許回溯
    24小時內之某時，在不詳地點，施用第一級毒品海洛因1 次
    之施用毒品時間，在初犯經觀察、勒戒或強制戒治執行完畢
    釋放5 年以後，已不合於「5 年後再犯」之規定，然因已於
    「5 年內再犯」，顯見其再犯率甚高，原實施觀察、勒戒或
    強制戒治，已無法收其實效，即應依該條例第10條處罰，檢
    察官就被告上開施用第一級毒品犯行提起公訴，於法有據，
    其起訴程序並無違背規定。原審以被告於92年10月8 日所接
    受之戒毒療程係因法律修正而中斷，並非完成法律所預設足
    以戒斷毒癮之治療程序而釋放，與「強制戒治執行完畢釋放
    」要件不合，自應再聲請觀察、勒戒而非逕予起訴，而認本
    件起訴程序違背規定，顯有未合。檢察官上訴意旨，執此指
    摘原判決不當，為有理由，並為顧及被告之審級利益，爰不
    經言詞辯論，將原判決撤銷發回原審法院，另為妥適之實體
    判決。
據上論結，應依刑事訴訟法第369 條第1 項前段、第372 條，判
決如主文。
中    華    民    國    95    年    5     月    19    日
                  刑事第七庭    審判長法  官    莊飛宗
                                      法  官    黃三友
                                      法  官    黃憲文
以上正本證明與原本無異。
如不服本判決應於收受本判決後10日內向本院提出上訴書狀，其
未敘述上訴理由者，並得於提起上訴後10日內向本院補提理由書
狀（均須按他造當事人之人數附繕本）「切勿逕送上級法院」。
中    華    民    國    95    年    5     月    19    日
                                      書記官    施耀程


司法院資訊處製作；財團法人民間司法改革基金會備份。
